臺灣新竹地方法院民事簡易判決  
109年度訴字第472號
原      告  朱昌友  
訴訟代理人  朱秀雲  
被      告  李建忠  
上列當事人間請求損害賠償事件，經本院刑事庭裁定移送前來（
108年度交附民字第61號），本院於民國110年1月14日言詞辯論
終結，判決如下：
    主  文
被告應給付原告新臺幣伍拾捌萬肆仟柒佰參拾玖元，及自民國一
０八年三月二十九日起至清償日止，按年息百分之五計算之利息
。
原告其餘之訴駁回。
訴訟費用由被告負擔百分之六十五，餘由原告負擔。
本判決第一項得假執行。但被告如以新臺幣伍拾捌萬肆仟柒佰參
拾玖元為原告預供擔保後，得免為假執行。
原告其餘假執行之聲請駁回。
    事  實  及  理  由
壹、程序事項
一、本件逕依簡易訴訟程序為判決之說明：
    民事訴訟法第427條第2項於民國110年1月20日經總統令公布
    修正第11款，新增本於道路交通事故有所請求而涉訟之事件
    ，不問其標的金額或價額一律適用簡易程序，並於公布後2
    日即110年1月22日起施行。上開公告施行後，於修正前已繫
    屬之事件，其法院管轄權及審理程序，未經終局裁判者，適
    用修正後之規定，曾經終局裁判者，則適用修正前之規定，
    民事訴訟法施行法亦增訂第4條之1之規定。本件原告係本於
    車禍事故請求侵權行為損害賠償，核屬本於道路交通事故之
    請求，原應適用通常程序處理，然依修正後之民事訴訟法第
    427條第2項第11款規定，即應依簡易訴訟程序辦理，本案於
    修正前即已繫屬本院，經本院於110年1月14日言詞辯論終結
    ，於修正後尚未經終局裁判，依修正之民事訴訟法施行法第
    4條之1第1款規定，即應改行簡易程序，逕依簡易訴訟程序
    為裁判，先予敘明。
二、被告經合法通知，未於最後言詞辯論期日到場，核無民事訴
    訟法第386條所列各款情形，爰依原告聲請由其一造辯論而
    為判決。
貳、實體事項
一、原告起訴主張：
  ㈠被告於107年5月31日晚間8時許，在其位於新竹縣○○鄉○○路00
    0號5樓居所處飲用酒類後，吐氣所含酒精濃度已達每公升0.
    81毫克，逾法定標準值每公升0.25毫克3倍餘，仍於翌日即1
    07年6月1日凌晨2時許，無駕駛執照而駕駛車號0000-00號自
    小客車，並於同日凌晨4時11分許，沿新竹市經國路由北往
    南方向行駛，行經新竹市經國路與民生路交岔路口，欲左轉
    民生路時，本應注意行駛至交岔路口，其行進、轉彎，應遵
    守燈光號誌，且依當時路況為天晴、夜間有照明、柏油路面
    乾燥無缺陷、道路無障礙物、視距良好等情狀，並無不能注
    意之情事，竟疏未注意及此，於路口左轉燈號轉換成紅燈後
    ，猶貿然左轉，適對向之原告騎乘車號000-000號普通重型
    機車（下稱系爭機車），沿經國路由南往北方向直行，2車
    在上開交岔路口發生碰撞，原告人車倒地，致受有左髖關節
    骨折併脫位、左側腓脛骨幹開放性粉碎性骨折、骨盆骨折、
    橫紋肌溶解症併代謝性酸中毒等傷害（下稱系爭傷害）。被
    告於刑案自白其駕駛動力交通工具而吐氣所含酒精濃度達每
    公升0.25毫克以上及無照駕駛之過失傷害行為，業經本院以
    108年度交訴字第3號（下稱刑案）判決有罪確定在案。是被
    告過失不法侵害原告之身體、健康，致原告受有系爭傷害，
    且被告行為與原告之傷害間有直接因果關係，應賠償原告所
    受損害。
  ㈡原告所受損害共計新臺幣（下同）986,185元，扣除已領取強
    制責任險理賠87,659元後，尚有損害898,526元，分述如下
    ：
  ⒈醫療費用123,985元
    原告因系爭傷害自107年6月1日起至108年1月8日止支出醫療
    費用116,531元，及護理用品費用7,454元，共計123,985元
    ，有收據為證。
  ⒉看護費用270,000元
　　原告因系爭傷害手術並住院治療，住院期間自107年6月1日
    起至同年月21日止共21日，加計出院後療養期間，共計9個
    月即270日需專人看護，以每日1,000元計算，看護費為270,
    000元。
  ⒊母親看護費270,000元
　　本件車禍發生前，原告之母親均由原告親自照顧，因車禍發
    生後原告需受人照護而無法照料母親，需由他人代為照料，
    照護期間自107年7月6日起至108年5月1日往生離院止，有財
    團法人基督教中華協力會附設新竹市私立伯大尼老人養護中
    心入住證明書為證，原告依此請求其中9個月即270日，以每
    日1,000元計算，共計270,000元。
　⒋交通費7,200元
　　原告因系爭傷害自107年6月1日起往返住家（即新竹市○區○○
    路000巷00號4樓之2）及各醫療院所間共36次，每次花費計
    程車資均以單趟100元即來回200元計，共支出7,200元。
　⒌精神慰撫金300,000元
　　原告因系爭傷害，精神受有相當痛苦，嗣因而罹患雙極性情
    感疾患，被告應給付精神慰撫金300,000元。
  ⒍財物損失15,000元
　　本件車禍致系爭機車及原告所有之手機毀損，其二者之修復
    費用已高於其價值，且原告已報廢系爭機車，爰請求被告賠
    償系爭機車及手機之損害共15,000元。
　⒎原告已領取強制責任險理賠87,659元（註：原告起訴時已領
    取87,659元，嗣於訴訟中增為已領取103,507元，本卷第19
    頁）。
  ㈢爰依侵權行為之法律關係，提起本件訴訟，並聲明：⑴被告應
    給付原告898,526元，及自刑事附帶民事起訴狀繕本送達被
    告之翌日起至清償日止，按年息5%計算之利息；⑵訴訟費用
    由被告負擔；⑶願供擔保，請准宣告假執行（交附民卷第9頁
    ）。
二、被告則以：不爭執發生本件車禍，及應負全部過失責任，惟
    原告請求之金額過高，且原告未證明其罹患精神疾病係因本
    件車禍所致，另應扣除原告已領取強制責任險理賠部分金額
    ，爰答辯聲明：⑴原告之訴及假執行之聲請均駁回；⑵訴訟費
    用由原告負擔；⑶如受不利益判決，願供擔保請准宣告免為
    假執行（調卷第32頁；本卷第19-20頁）。
三、本院之判斷﹕
  ㈠原告起訴主張㈠所示事實，有刑案確定判決在卷可稽（調卷第
    3-12頁），並據本院依職權調閱上開刑事案卷核閱無訛，且
    被告對此亦不爭執，堪信原告此部分主張為真實。
  ㈡因故意或過失，不法侵害他人之權利者，負損害賠償責任；
    汽車、機車或其他非依軌道行駛之動力車輛，在使用中加損
    害於他人，駕駛人應賠償因此所生之損害；不法侵害他人之
    身體或健康者，對於被害人因此喪失或減少勞動能力，或增
    加生活上之需要時，應負損害賠償責任；不法侵害他人之身
    體、健康、名譽、自由者，被害人雖非財產上之損害，亦得
    請求賠償相當之金額，民法第184條第1項前段、第191條之2
    前段、第193條第1項及第195條第1項分別定有明文。被告不
    法侵害原告身體及健康，已如前述，本院認原告得請求被告
    賠償之損害項目及數額如下：
  ⒈醫療費122,046元
    原告主張支出醫療費用、護理用品費用共123,985元，並據
    其提出醫療費用收據、護理用品發票為證（交附民卷第59-1
    34頁），經核原告所提醫療費用收據之總額為116,531元，
    與其主張相符，且綜觀其診療項目為急診、骨科、家醫、護
    理、皮膚、復健等科別，與本件車禍有因果關係，自應准許
    。至原告所提護理用品發票之總額僅有5,515元，是其逾此
    範圍之請求，應係誤算，不應准許。綜上，原告所得請求之
    醫療費用為122,046元。
  ⒉看護費111,000元
　　原告因系爭傷害，於107年6月1日至本院急診就醫並接受左
    髖關節骨折併脫位經徒手復位術，107年6月1日接受左脛骨
    骨折復位與外固定手術，術後轉入加護病房，107年6月7日
    轉入普通病房，107年6月13日接受骨外固定架移除、左髖臼
    及左脛骨骨折復位及固定手術，住院期間日常起居活動需專
    人協助照護，於107年6月21日出院，術後3個月需專人協助
    照顧，於107年6月29日、7月27日、8月22日至骨科門診追蹤
    ，需使用輪椅等輔具，患肢避免荷重或從事勞動性質之工作
    ，並需門診持續追蹤治療等情，有國立臺灣大學醫學院附設
    醫院新竹分院107年8月22日診斷證明書在卷為憑（下稱107
    年8月22日診斷證明書，交附民卷第25頁），本院審酌原告
    所受系爭傷害之傷勢及107年8月22日診斷證明書之醫囑內容
    ，認原告於前開手術住院21日及出院後療養3個月（90日）
    期間共111日，有需他人全日看護之必要，參以目前社會經
    濟情形及一般看護標準，全日看護費用為2,000-2,400元之
    間，原告主張看護費以每日1,000元計算，已低於一般行情
    ，是依此計算之看護費為111,000元【計算式：1,000×111＝1
    11,000】，應予准許，逾此範圍之請求，則屬無據，不應准
    許。
  ⒊勞動損失（即母親看護費）198,000元
　　原告主張本件車禍發生後需受人照護而無法親自照顧母親，
    需由他人代為照料，照護期間自107年7月6日起至108年5月1
    日，業據其提出財團法人基督教中華協力會附設新竹市私立
    伯大尼老人養護中心入住證明書為證（本卷第53頁），查原
    告於本件車禍發生前，平日均在家中照顧母親，所付出之家
    庭勞力，本得以金錢作為評價，今因本件車禍發生，致其無
    法親自照顧而需改將母親送至安養中心，應可視為原告因本
    件事故所生之勞動損失。原告未提出其勞動能力價值證明，
    本院參酌勞動部公告107年之基本工資為每月22,000元，依
    此計算原告勞動損失198,000元【計算式：22,000×9＝198,00
    0】，逾此範圍之請求，則屬無據，不應准許。
  ⒋交通費7,200元
　　原告主張因本件車禍就醫，自107年6月1日起往返新竹市西
    大路住家及臺大醫院新竹分院、臺大醫院竹東分院、天主教
    仁慈醫療財團法人仁慈醫院、聖興復健診所、琉璃光中醫診
    所、新竹國泰綜合醫院、麗池診所間，每次來回花費計程車
    資200元，以36次計，共支出7,200元，雖未據提出此部分計
    程車車資支出證明，然依其所提醫療費用收據，顯見確有就
    醫事實，且車資以單趟100元計算，只是起跳最低價，復審
    酌原告所受系爭傷害位於髖骨及骨盆處，堪認原告行動上確
    實不便，而有搭乘計程車就醫之必要，並受有該等計程車資
    費用支出之損害，是原告此部分主張，應予准許。
  ⒌精神慰撫金250,000元
　⑴原告因系爭傷害住院21日，經醫囑建議術後3個月需專人協助
    照顧、期間需按月至骨科門診追蹤，且需使用輪椅等輔具，
    患肢避免荷重或從事勞動性質之工作，並需門診持續追蹤治
    療，已如上述，原告復於言詞辯論期日當庭陳明：本件車禍
    致原告害怕夜間騎車，且原告受傷部位有打鋼釘，醫生表示
    骨頭長好時需再將鋼釘拔出，未來亦會有後遺症等語（本卷
    第66-67頁），衡情確實受有相當程度精神痛苦。本院再審
    酌被告教育程度為高中畢業，目前無業，107年度所得為524
    ,587元，名下無財產；原告107年度無所得，名下有不動產9
    筆，財產總額1,787,888元，有本院職權調閱兩造稅務電子
    閘門財產所得調件明細表在卷可參（調卷第14-18頁），並
    經被告陳明在卷（調卷第33頁），是本院斟酌此事件發生過
    程、前述被告行為態樣、侵害情節、原告精神損害之程度以
    及其等學經歷、身分、經濟收入等一切情狀，認原告請求被
    告賠償精神慰撫金250,000元，應予准許。逾此範圍之請求
    則屬過高，不應准許。
  ⑵至原告雖主張因本件車禍受有雙極性情感疾患之精神疾病，
    並提出108年12月16日國立臺灣大學醫學院附設醫院竹東分
    院診斷證明書為憑（下稱108年12月16日診斷證明書，本卷
    第37頁），惟其於車禍一年後之108年7月17日始至精神科就
    診，無法直接認定其上開心理病症與車禍有必然關聯，而前
    述精神科診斷證明書所載「雙極性情感疾患」，於目前緊張
    激烈的社會生活中，亦屬常見之心理病症，其致生之壓力源
    原因甚多，原告復於言詞辯論期日當庭陳明：本件車禍發生
    前，原告本身就有點憂鬱傾向等語（本卷第18頁），則原告
    主張之上開心理病症，是否確係本件車禍所造成者，或係因
    其母親離世或其他壓力源所致，即非無疑。是原告主張其因
    本件車禍受有「雙極性情感疾患」云云，尚乏實據。
  ⒍財物損失0元
　　原告主張因本件車禍致系爭機車及手機毀損，所受損害共15
    ,000元，惟自承無法提出證明（本卷第108頁），是其此部
    分主張，要難憑採，應予駁回。
　⒎綜上，原告所受損害為醫療費122,046元、看護費111,000元
    、勞動損失198,000元、交通費7,200元、精神慰撫金250,00
    0元，共計688,246元【計算式：122,046＋111,000＋198,000＋
    7,200＋250,000＝688,246】。
　㈢保險人依本法規定所為之保險給付，視為被保險人損害賠償
    金額之一部分；被保險人受賠償請求時，得扣除之，強制汽
    車責任保險法第32條亦規定甚明。原告已領取強制汽車責任
    險理賠103,507元，為兩造均不爭執，自應予扣除，從而，
    原告於本件訴訟所得向被告請求之金額應為584,739元【計
    算式：688,246－103,507＝584,739】。
　㈣從而，原告依侵權行為之法律關係，請求被告給付584,739元
    ，及自起訴狀繕本送達翌日即108年3月29日（本件於108年3
    月18日寄存送達被告，自該日起10日即108年3月28日發生送
    達之效力，交附民卷第137頁）起至清償日止，按年息5%計
    算之利息，為有理由，應予准許。逾此範圍之請求，則無理
    由，應予駁回。
四、本件判決基礎已臻明確，兩造其餘攻擊防禦方法及訴訟資料
    ，經本院斟酌後，核與判決結果不生影響，爰不一一論述。
五、本件係依民事訴訟法第427條第2項第11款適用簡易訴訟程序
    所為被告部分敗訴之判決，就原告勝訴部分應依同法第389 
    條第1項第3款規定，依職權宣告假執行，至原告敗訴部分，
    其訴既經駁回，其假執行之聲請即失所附麗，應併予駁回。
    並依被告之聲請為其酌定相當之擔保金額後併宣告得免為假
    執行。
六、本件係刑事附帶民事訴訟，而由本院刑事庭移送民事庭者，
    依刑事訴訟法第504條第2項之規定，免納裁判費，且至本件
    言詞辯論終結時，亦未發生其他訴訟費用，故無從確定訴訟
    費用之數額。惟依法仍應依民事訴訟法87條第1項、第79條
    規定，諭知訴訟費用負擔比例，以備將來如有訴訟費用發生
    時，得以確定其數額，併予敘明。
中　　華　　民　　國   110    年    1     月    29    日
                  竹北簡易庭    法  官  陳麗芬
以上正本係照原本作成。
如對本判決上訴，須於判決送達後20日內向本院提出上訴狀。
如委任律師提起上訴者，應一併繳納上訴審裁判費。
中　　華　　民　　國　　110 　年　　2 　　月　　1 　　日
                                書記官  曾煜智